【裁判字號】    90,訴,1917
【裁判日期】    901226
【裁判案由】    重利
【裁判全文】
臺灣桃園地方法院刑事判決                          九十年度訴字第一九一七號
    公  訴  人  臺灣桃園地方法院檢察署檢察官
    被      告  乙○○
右列被告因重利案件，經檢察官提起公訴（九十年度偵字第一○六一六號），本院判
決如左：
    主    文
乙○○連續乘他人急迫貸以金錢，而取得與原本顯不相當之重利，處有期徒刑參月，
如易科罰金，以參佰元折算壹日。
扣案之本票參張、空白本票壹本、行動電話參支（門號分別為0000000000
、0000000000、0000000000）均沒收。
    事    實
一、乙○○基於利用貸放金錢牟取與原本顯不相當重利之概括犯意，自民國（下同）
    九十年四月底不詳之某日起接連數日，在自由時報上刊登「身分證借款」之報紙
    分類廣告，提供0000000000號行動電話號碼聯絡，以此方式招徠客戶
    向其借貸金錢。嗣於同年五月七日有丙○○與甲○○（二人為鄰居）見報即致電
    表示欲向其借款，乙○○明知丙○○、甲○○均需錢孔急，竟仍乘渠二人此等急
    迫情形，先於九十年五月七日下午六時許，在桃園縣中壢市中壢高中附近，貸予
    丙○○現金新台幣（下同）六萬元，利息以每十天為一期計算，每期一萬二千元
    ，月息為六十分（即每一萬元每日利息為二百元），並預收一期利息一萬二千元
    ，實際僅交付四萬八千元。後於同日晚間八時許，在桃園縣八德市○○路一五○
    八號甲○○住處，貸予甲○○現金四萬元，亦以十天為一期計算利息，每期八千
    元，利率同為月息六十分，亦預扣一期利息八千元，實際僅交付三萬二千元。乙○○並要求丙○○、甲○○二人均交付各自之身分證及簽發空白本票各一張以為
    擔保。而連續二次以此不當方法，取得與原本顯不相當之重利。其後乙○○並於
    同年五月十五日晚間九時許，在桃園縣八德市宵裡廟前停車場，向丙○○、甲○○各收取一期利息一萬二千元及八千元得逞。嗣九十年六月間，丙○○、甲○○
    因利息過高無力償付，詎乙○○明知其實際借出款項不過四萬八千元及三萬二千
    元，竟擅自於丙○○、甲○○二人先前所簽發之空白本票上各填載金額三十萬及
    四十萬元，並用以多次前往丙○○、甲○○住處催討。嗣丙○○、甲○○二人經
    討價還價後，乙○○同意渠等以三十萬元之金額清償債務，乃先行收取丙○○給
    付十萬元及甲○○給付六萬元共十六萬元之現金，餘款則由丙○○之母邱玉霞簽
    立到期日為同年七月五日，面額為十四萬元之本票乙紙抵付。惟丙○○、甲○○
    二人不堪重利追索，已先報警究辦。終於九十年六月廿八日下午三許，乙○○偕
    同不知情之友人黃英才（另經檢察官處分不起訴），前往桃園縣八德市○○路一
    五○八號甲○○住處討債時，為埋伏之員警當場查獲，並自其身上及其所駕駛車
    號五Ｈ─二二六五號自小客車內扣得前開丙○○、甲○○各交付之十萬元及六萬
    元共現金十六萬元，與前開分別為丙○○、甲○○及邱玉霞所簽發之本票三張，
    與被告乙○○所有供其貸放重利所用之空白本票一本及行動電話三支（門號分別
    為0000000000、0000000000、0000000000）。
二、案經桃園縣警察局中壢分局移送台灣桃園地方法院檢察署檢察官偵查起訴。
    理    由
一、前開犯罪事實，已經被告乙○○迭於警局訊問、偵查及本院審理中坦白承認，亦
    與證人即被害人丙○○、甲○○及證人邱玉霞、黃英才分別於警偵訊中指述之內
    容互相符合，並有扣案之被害人丙○○、甲○○及證人邱玉霞所簽發之本票三張
    與被告乙○○所有供其貸放重利所用之空白本票一本及行動電話三支（門號分別
    為0000000000、0000000000、0000000000）可
    資佐證。此外，復有搜索扣押證明筆錄、執行逕行搜索結果報告書及電話錄音譯
    文各乙件，與身份證影本及贓物領據各二件在卷供參，事證顯明，允認被告乙○○前開自白係與事實相符，其犯行足以認定。
二、核被告乙○○所為，係犯刑法第三百四十四條之重利罪。其先後二次犯行，時間
    緊接，構成要件相同，顯係基於概括犯意而為，為連續犯，應依刑法第五十六條
    之規定，論以一罪，並加重其刑。又所謂以犯重利罪為常業，係指恃犯重利罪博
    取重利為主要生活憑藉者而言（最高法院二十七年上字第五二○號判例參照），
    公訴意旨雖謂被告乙○○所為係犯同法第三百四十五條之常業重利罪，惟查被告
    乙○○除曾經借貸予本件被害人丙○○、甲○○外，並無其他重利借貸之事實。
    而被告乙○○亦係經被害人丙○○之介紹始借貸予被害人甲○○，業經丙○○、
    甲○○二人在警訊時供明。況被告乙○○借貸金額非鉅，又自述非藉此營生，則
    於無其他積極證據證明前，尚難逕認被告乙○○有以借貸收取顯不相當重利並資
    以為主要生活憑藉之事實。是揆之前揭判例意旨，公訴人以被告乙○○應依刑法
    第三百四十五條規定處斷，亦即犯有常業重利罪之認定，容有未洽，起訴法條應
    予變更。爰審酌被告乙○○之品行、犯罪動機、目的、手段、所生危害、所得利
    益及犯罪後態度等一切情狀，量處如主文第一項所示之刑，以示懲儆，並諭知易
    科罰金之折算標準。
三、扣案之被害人丙○○、甲○○及證人邱玉霞所簽發之本票三張、空白本票一本及
    行動電話三支（門號分別為0000000000、0000000000、0
    000000000），均為被告乙○○所有供犯罪所得或所用之物，併予宣告
    沒收。至另扣案之現金壹拾玖萬柒仟肆佰元及門號0000000000行動電
    話雖為被告乙○○所有，但乏證據可證係其因犯罪所得或供犯罪所用，爰與另扣
    案黃英才所有之門號0000000000行動電話同不為沒收之諭知，附此敘
    明。
據上論斷，應依刑事訴訟法第二百九十九條第一項前段、第三百條，刑法第五十六條
、第三百四十四條、第四十一條第一項前段、第三十八條第一項第二款、第三款，罰
金罰鍰提高標準條例第一條前段、第二條，判決如主文。
本案經檢察官柯怡如到庭執行職務。
中      華      民      國      九十      年      十二    月    廿六    日
                                臺灣桃園地方法院刑事第五庭
                                  法      官    江  德  民
右正本證明與原本無異。
如不服本判決，應於判決送達後十日內向本院提出上訴狀( 應附繕本 )，上訴於
臺灣高等法院。
                                  書  記  官    李  劍  龍
中      華      民      國      九十      年      十二    月    二十八  日
附錄論罪科刑依據之法條：
刑法第三百四十四條
乘他人急迫、輕率或無經驗，貸以金錢或其他物品，而取得與原本顯不相當之重利者
，處一年以下有期徒刑、拘役或科或併科一千元以下罰金。


司法院資訊處製作；財團法人民間司法改革基金會備份。
